【裁判字號】    98,上訴,503
【裁判日期】    980324
【裁判案由】    毒品危害防制條例
【裁判全文】
臺灣高等法院刑事判決                 98年度上訴字第503號
上  訴  人
即  被  告  甲○○
上列上訴人因毒品危害防制條例案件，不服臺灣桃園地方法院97
年度審訴字第2560號，中華民國97年12月26日第一審判決（起訴
案號：臺灣桃園地方法院檢察署97年度毒偵字第3755號），提起
上訴，本院判決如下：
    主  文
上訴駁回。
    理  由
一、按不服地方法院之第一審判決而上訴者，應向管轄第二審之
    高等法院為之。上訴書狀應敘述具體理由。上訴書狀未敘述
    上訴理由者，應於上訴期間屆滿後20日內補提理由書於原審
    法院，逾期未補提者，原審法院應定期間先命補正。第二審
    法院認為上訴書狀未敘述理由或上訴有第362條前段之情形
    者，應以判決駁回之。但其情形可以補正而未經原審法院命
    其補正者，審判長應定期間先命補正。刑事訴訟法第361條
    、第367條，分別定有明文。所謂不服第一審判決之具體理
    由，必係依據卷內既有訴訟資料或提出新事證，指摘或表明
    第一審判決有何採證認事、用法或量刑等足以影響判決本旨
    之不當或違法，而構成應予撤銷之具體事由，始克當之（例
    如：依憑證據法則具體指出所採證據何以不具證據能力，或
    依憑卷證資料，明確指出所為證據證明力之判斷如何違背經
    驗、論理法則）；倘僅泛言原判決認定事實錯誤、違背法令
    、量刑失之過重或輕縱，而未依上揭意旨指出具體事由，或
    形式上雖已指出具體事由，然該事由縱使屬實，亦不足以認
    為原判決有何不當或違法者（例如：對不具有調查必要性之
    證據，法院未依聲請調查亦未說明理由，或援用證據不當，
    但除去該證據仍應為同一事實之認定），皆難謂係具體理由
    ，俾與第二審上訴制度旨在請求第二審法院撤銷、變更第一
    審不當或違法之判決，以實現個案救濟之立法目的相契合，
    並節制濫行上訴（最高法院97年度臺上字第892號判決參照
    ）。是以上訴人之上訴書狀或補提之上訴理由書，雖有敘述
    上訴理由，惟並未具體敘述第一審判決有上述違法、不當情
    形，即與未敘述具體理由無異，其所為上訴，即不符合上訴
    之法定要件。
二、本件被告不服原判決，提起上訴，上訴理由略以：被告前犯
    施用第一、二級毒品罪才判有期徒刑1年6月，同樣罪名之前
    3件均未判決確定，本件為第4件，原審竟判被告應執行有期
    徒刑2年，對被告甚不公平。再吸毒犯仍病患，施用毒品乃
    成癮之持續性行為，被告一連4件施用毒品案件，所處罪刑
    合計將逾7年，豈能與被告所犯之罪相符，實在太重。且被
    告已後悔犯行，刻自費治療中，請併將被告全數犯行審理定
    罪云云。
三、經查：
  (一)原判決以被告甲○○坦承本件施用第一、二級毒品犯行，就
    其施用第一級毒品部分處有期徒刑1年2月，施用第二級毒品
    部分處有期徒刑1年，扣案毒品、吸食器分別為沒收銷燬及
    沒收之諭知。原判決審酌被告業經觀察、勒戒、強制戒治及
    因施用毒品經數次科處罪刑執行完畢等情（詳如原判決事實
    欄所載），而為上開量刑。
  (二)再查，被告於96年4月3日縮短刑期假釋出監後，陸續於：(1)
    96 年9月20日為警查獲施用第一、二級毒品，經臺灣苗栗地
    方法院於97年6月19日，以97年度訴字第311號判決應執行有
    期徒刑1年6月，經臺灣等法院台中分院於98年1月20日以97
    年度上訴字第2109號判決駁回被告上訴而確定。(2)97年1月
    28日為警查獲施用第一、二級毒品，經臺灣苗栗地方法院於
    97年12月12日，以97 年度訴字第599號判決應執行有期徒刑
    1年6月。(3)97年5月26 日為警查獲施用第一、二級毒品，經
    臺灣桃園地方法院於97 年12月5日，以97年度審訴字第1783
    號判決應執行有期徒刑1年8月，經本院於98年2月24日以98
    年度上訴字第82號駁回被告上訴。(4)於97年7月7日為警查獲
    施用第一、二級毒品，經原審判處應執行有期徒刑2年（即
    本件）等情，有本院被告前案記錄表、各該判決在卷可稽。
    是雖被告之前三件所判刑期均較本件為輕，惟被告於假釋後
    業經警查獲三次仍為本件施用第一、二級毒品犯行，顯見其
    不知悔改。再參以被告前亦曾因施用第一、二級毒品等案件
    ，經臺灣苗栗地方法院以93年度訴字第206號判決，分別判
    處有期徒刑1年4月、10月，並定應執行刑為有期徒刑2年確
    定等情，原審判決所處刑度與被告所犯相同罪名所處刑度相
    較，並無明顯過重之情，被告認原判決所度刑期與其另犯三
    件相同犯行之刑期為重，有不公平之情，尚非可採。
  (三)按刑事法若干犯罪行為態樣，本質上原具有反覆、延續實行
    之特徵，立法時既予特別歸類，定為犯罪構成要件之行為要
    素，則行為人基於概括之犯意，在密切接近之一定時、地持
    續實行之複次行為，倘依社會通念，於客觀上認為符合1個
    反覆、延續性之行為觀念者，於刑法評價上，即應僅成立1
    罪，學理上稱為「集合犯」。抑即立法者在制定犯罪構成要
    件時，本即預定有數個同種類之行為而反覆實行犯罪而言。
    依毒品危害防制條例第10條第1項之施用毒品罪之構成要件
    文義觀之，實無從認定立法者本即預定該犯罪之本質，必有
    數個同種類行為而反覆實行之集合犯行，非屬「集合犯」。
    而被告在當次施用後，業已滿足該次毒癮，於毒癮滿足後該
    次行為即已完成，是各次之施用行為各自獨立。各具獨立性
    ，亦不合「接續犯」之要件，應採「一罪一罰」（參見最高
    法院96年度第9次刑事庭會議記錄）。查被告前因施用毒品
    於96年9月20日、97年1月28日、97年5月26日分別為警查獲
    ，並經起訴判決，已詳述如前，被告本次所為於97年7月7日
    為警查獲前26小時、96小時內某時分別施用第一、二級毒品
    犯行，與前開三次為警查獲時間相距有數月之久，依前述決
    議見解，顯然不合集合犯或接續犯之構成要件，無裁判上一
    罪之關係。被告主張施用毒品為接續行為，請求將上開犯行
    併為審理，自非有理由。
四、綜上所述，原審判決經核認事用法及量刑並無違誤，被告所
    舉上訴理由，均未能具體指摘原判決認事用法或量處刑罰，
    有何足以影響判決本旨之違法不當之處，而構成應予撤銷之
    具體事由，揆諸前揭說明，即與未敘述具體理由無異，本件
    上訴顯不合法定程式應予駁回，並不經言詞辯論為之。
據上論斷，應依刑事訴訟法第367條前段、第372條，判決如主文
。
中    華    民    國    98    年    3     月    24    日
                  刑事第十六庭審判長法  官  溫耀源
                                    法  官  許增男
                                    法  官  王敏慧
以上正本證明與原本無異。
施用一級毒品部分如不服本判決應於收受送達後10日內向本院提
出上訴書狀，其未敘述上訴之理由者並得於提起上訴後10日內向
本院補提理由書（均須按他造當事人之人數附繕本）「切勿逕送
上級法院」。
                                    書記官  丁淑蘭
中    華    民    國    98    年    3     月    24    日
附錄本案論罪科刑法條：
毒品危害防制條例第10條
施用第一級毒品者，處6 月以上 5 年以下有期徒刑。
施用第二級毒品者，處3 年以下有期徒刑。


司法院資訊處製作；財團法人民間司法改革基金會備份。
